【裁判字號】    96,訴,1094
【裁判日期】    971112
【裁判案由】    損害賠償
【裁判全文】
臺灣板橋地方法院民事判決              96年度訴字第1094號
原      告  甲○○
被      告  乙○○
上列當事人間請求損害賠償事件，本院於民國97年10月29日言詞
辯論終結，判決如下：
    主  文
被告應給付原告新臺幣貳拾萬貳仟捌佰柒拾捌元及自民國96 年4
月13日起至清償日止，按週年利率百分之五計算之利息。
原告其餘之訴駁回。
訴訟費用由被告負擔十分之四，餘由原告負擔。
本判決第一項得假執行。但被告以新臺幣貳拾萬貳仟捌佰柒拾捌
元為原告預供擔保，免為假執行。
原告其餘假執行之聲請駁回。
    事實及理由
一、按訴狀送達後，原告不得將原訴變更或追加他訴，但擴張或
    減縮應受判決事項之聲明者，不在此限，民事訴訟法第255
    條第1 項但書第3 款定有明文；次按，被告於訴之變更或追
    加無異議，而為本案之言詞辯論者，視為同意變更或追加，
    同法第2 項亦有明文。本件原告起訴時係請求「被告應給付
    原告新臺幣（下同）109 萬元。」，嗣變更為「被告應給付
    原告54萬4400元，及自起訴狀繕本送達翌日起至清償日止，
    按年息百分之五計算之利息。」，以及追加「被告應將坐落
    於永和市○○段0000-0000 地號上，即門牌號碼為：臺北縣
    永和市○○路39巷1 號3 樓至2 樓之排糞水管設置回復原狀
    。」（見本院卷〈一〉第114 頁原告提出之民事補充理由狀
    〈三〉），分屬減縮應受判決事項之聲明以及訴之追加，被
    告並無異議，而為本案之言詞辯論，核與民事訴訟法第255
    第1 項但書第3 款及同法條第255 條第2 項並無不合，先予
    敘明。
二、原告主張：被告於民國95年8 月至10月間，裝修坐落於臺北
    縣永和市○○路39巷1 號2 樓房屋時，連續以重型機械電鑽
    震動施工數月，造成原告所有坐落於臺北縣永和市○○路39
    巷1 號1 樓之房屋主樓層板龜裂、天花板面多處裂縫及主牆
    面裂縫，並因加建房與浴室四間及增設排水管路不當，造成
    原告房屋天花板及牆面多處滲水滴漏現象，亦造成屋內木做
    裝潢損壞及壁面脫漆膨脹。被告於95年11月至12月間連續再
    度施工，又以重型機械鑽動敲打外牆結構，形成更大損害，
    終導致原告房屋主結構天花板面加重損害，有塌陷之慮，亦
    造成本棟建築物之整體安全堪慮及排水不順暢等問題。經委
    請廠商估價，2 樓浴室地坪抓漏處理需費用15萬4400元，一
    樓木作、泥作、油漆等修繕費用需13萬1 千元，總計28萬54
    00元始能回復原狀，又因系爭房屋不堪居住，須支出3 個月
    租金9 萬元、搬遷及家具損失費用5 萬元，總計為42萬5400
    元。原告亦因此蒙受重大精神損害，被告應賠償原告精神上
    之損害12萬1 千元。爰依民法第184 條第1 項、第195 條第
    1 項請求被告應賠償原告54萬6400元。再者，因被告將3 樓
    至2 樓原排糞管拆除，將新建之4 座馬桶排糞水管與原管交
    錯接合，造成5 、4 、3 樓共通下落之排糞水管形成直角轉
    折，未能直接導入化糞池，形成排水不暢，影響原告與家屬
    之使用，請求被告應將3 樓至2 樓之排糞管回復原狀等語。
    並聲明：被告應給付原告54萬6400元及自起訴狀繕本送達翌
    日起至清償日止，按週年利率百分之五計算之利息。以及被
    告應將坐落於永和市○○段0000-0000 地號上，即門牌號碼
    為：臺北縣永和市○○路39巷1 號3 樓至2 樓之排糞水管設
    置回復原狀。並陳明願供擔保，請准宣告假執行。
三、被告則以：依據臺灣省土木技師公會就系爭原告所有之房屋
    頂板漏水原因及建物結構安全鑑定所為之鑑定報告書可以得
    知被告修繕房屋並未影響原告系爭房屋之結構安全，且就損
    害修復回復原狀之費用亦僅48,478元，原告請求28萬5400元
    之修繕費用自無理由。又原告房屋之損害修復，根本無需搬
    家騰空修繕，因此原告請求之搬遷3 個月之租金計9 萬元及
    搬遷、傢俱損失費用計5 萬，自於法無據。原告請求精神損
    失部份，亦與法律規定不符。再者，原告起訴請求被告應將
    系爭房屋3 樓至2 樓之排糞水管裝置回復原狀部份，因該管
    處3 樓與2 樓間與被告1 樓毫無影響，原告房屋之排糞管係
    單獨設置，與2 、3 、4 樓不同管，原告自無權請求等語置
    辯。並聲明：原告之訴及其假執行之聲請均駁回。如受不利
    之判決，願供擔保請准宣告免為假執行。
四、按因故意或過失，不法侵害他人之權利者，負損害賠償責任
    。次按土地上之建築物或其他工作物所致他人權利之損害，
    由工作物之所有人負賠償責任。民法第184 條第1 項前段、
    第191 條第1 項分別定有明文。再按，負損害賠償責任者，
    除法律另有規定或契約另有訂定外，應回復他方損害發生前
    之原狀；債權人並得請求支付回復原狀所必要之費用，以代
    回復原狀，民法第213 條第1 項、第3 項分別定有明文。經
    查，原告主張因被告修繕房屋而造成原告上開房屋滲水、牆
    壁、天花板龜裂等毀損之事實，業據其提出現場照片在卷為
    憑（見本院卷〈一〉第33至55頁），且為被告所不爭執，此
    部分主張堪信為真實。惟被告有爭執者，亦即本件之爭點乃
    在於：回復原狀之修繕費用應為多少？原告是否得請求搬遷
    3 個月之租金9 萬元、搬遷及家具損失5 萬元以及精神損失
    12萬1 千元？又原告得否請求被告將3 樓至2 樓之排糞管回
    復原狀？茲分論如下：
（一）回復原狀之修繕費用：
      本院函請臺灣省土木技師公會至現場勘驗鑑定結果，原告
      1 樓房屋主要損壞為頂版裂紋或裂縫、水漬、滲水及油漆
      剝落，牆壁紋或裂縫、水漬、滲水及油漆剝落，樑裂紋或
      裂縫。2 樓地版之含水量狀況探測結果，與1 樓頂版之漏
      水與水漬位置大致對應，研判其滲水源因應與2 樓地版相
      對應位置異常含水量有關。依據現場目視檢查結果，原告
      房屋現有損壞尚不致立即影響其原有之結構安全。依照其
      建議之修復方式，原告1 樓房屋現有損壞修復費用合計為
      48,478元，有臺灣省土木技師出具之鑑定報告書可資參酌
      （見該鑑定報告書第4 至7 頁），是原告主張就1 樓之木
      作、泥作、油漆等修繕費用為13萬1 千元，超過48,478部
      分難認有理由。
      其次，依據上開鑑定結果所建議之修復方式，原告房屋頂
      版現有滲水損壞，應以樓上層即2 樓被告房屋地版之漏水
      處修復與防水層重新修復為原則。惟因臺灣省土木技師公
      會於會勘時未能進入2 樓房間探測，修復建議費用並未包
      含被告2 樓房屋地版之漏水處修復與防水層重新修復費用
      ，而原告主張2 樓浴室地坪抓漏處理費用需15萬4400元，
      有其提出「布農防水」工程預算表1 件在卷為憑，被告雖
      抗辯其已將漏水問題處理好，原告要求之防漏費用過高云
      云，但被告並未提出其已修繕2 樓地版漏水之證明或原告
      主張之修繕費用過高之依據，自難認被告之抗辯有理由，
      從而原告請求15萬4400元之2 樓浴室地坪抓漏處理費用，
      尚非無據，應予准許。
（二）依據上開鑑定機關所建議之1 樓修復方式，非結構體之裂
      紋或裂縫（即0.3mm 寬度以下之裂縫）建議以1 ：3 水泥
      粉重新粉飾其表面處理；梁、版及柱裂紋在0.3mm 以上或
      滲水及粉刷層剝落部分，建議以ＥＰＯＸＹ填縫或以ＰＵ
      灌注處理；牆裂縫較大開裂者，建議可將裂縫切成Ｖ字型
      擴大，以無收縮水泥沙漿填縫，再施作表面裝修；部分浴
      廁頂版，若因修復必須拆除時，可拆除重作等（見上開鑑
      定報告書第6 至7 頁），其修復方式並非繁複、困難。再
      參照上開鑑定機關鑑定時所拍攝之現場照片（見上開鑑定
      報告書第5-4 至5-24頁），原告系爭房屋出現滲水、水漬
      、裂縫、裂紋之範圍不大，尚難認原告必須將該房屋騰空
      之後方能從事修復施工，是原告主張必須搬家騰空，並請
      求搬遷費用、在外租屋3 個月之租金，難認有理由。再者
      ，原告並未舉出任何證據證明其所有之何種家具因被告之
      房屋修繕受有損壞，其空言請求家具損失費用，亦難認有
      理由。
（三）再者，精神上之損害亦即慰藉金之賠償，以人格權遭遇侵
      害，使精神上受痛苦為必要，且法均有明文規定。本件依
      原告所訴，被告因修繕房屋造成原告房屋受有漏水、滲水
      及裂紋等損害，亦即使原告發生財產上之損害而已，對其
      身體、生命、自由等人格權並未有何加害行為，縱因此使
      原告苦惱，亦不生賠償慰藉金之問題。原告依據民法第19
      5 條第1 項之規定，請求被告賠償精神上之損害12萬1 千
      元，即屬於法無據，不應准許。
（四）末者，原告主張被告將3 樓至2 樓原排糞管拆除，將新建
      之4 座馬桶排糞水管與原管交錯接合，造成5 、4 、3 樓
      共通下落之排糞水管形成直角轉折之事實，雖有原告提出
      之現場照片為憑（見本院卷〈一〉第121 至122 頁），且
      為被告所不爭執，惟被告辯稱原告房屋之排糞管係單獨設
      置，與2 、3 、4 樓不同管等語，原告復未舉證證明系爭
      房屋1 樓與2 至4 樓係以同一排糞管連通，縱認系爭房屋
      1 至4 樓係以同一排糞管連通，原告亦未提出任何證據證
      明其1 樓房屋之使用上，確實因被告改裝排糞管之行為受
      有何種侵害或影響，是原告請求被告應將3 樓至2 樓之排
      糞管回復原狀一節，自屬無據。
六、原告依據侵權行為法則，請求被告給付202,878 元及自起訴
    狀繕本送達翌日即96年4 月13日起至清償日止，按週年利率
    百分之五計算之利息，為有理由，應予准許。逾此範圍之請
    求，為無理由，應予駁回。兩造陳明願供擔保，聲請宣告假
    執行或免為假執行，經核原告勝訴部分，合於民事訴訟法第
    389 條第1 項第5 款之規定，爰依職權宣告假執行及酌定免
    為假執行之擔保金額；原告其餘假執行之聲請，因訴之駁回
    而失所依據，不予准許。
七、本案事證已臻明確，兩造其餘主張陳述、所提之證據及原告
    請求調查之證據，經審酌後認於本判決結果不生影響，亦無
    調查之必要，爰不一一贅述，附此敘明。
八、結論：原告之訴為一部有理由，一部無理由，依民事訴訟法
    第79條、第389 條第1 項第5款、第392 條，判決如主文。
中    華    民    國    97    年    11    月    12    日
                  民事第二庭    法  官  連育群
以上正本係照原本作成
如對本判決上訴，須於判決送達後20日內向本院提出上訴狀
中    華    民    國    97    年    11    月    12    日
                                書記官  蕭佩宜


司法院資訊處製作；財團法人民間司法改革基金會備份。
